臺灣高等法院臺中分院民事判決
109年度上字第436號
上  訴  人  彭自強  

訴訟代理人  李毅斐律師
被上訴人    劉官樺（原名劉信見）

訴訟代理人  楊振芳律師
上列當事人間請求損害賠償事件，上訴人對於中華民國109年6月
12日臺灣彰化地方法院108年度重訴字第147號第一審判決提起上
訴，本院於110年12月14日言詞辯論終結，判決如下：
    主  文
上訴駁回。
第二審訴訟費用由上訴人負擔。
    事實及理由
壹、被上訴人主張：民國107年10月7日上午9時30分許，上訴人
    騎乘車牌號碼00-00號大型重型機車，沿００縣００鄉００路0段由
    北往南方向行駛，於行經００縣○○鄉○○路0段000號前時，疏於
    注意，貿然跨越方向限制線逆向超車行駛，適有被上訴人騎
    乘車牌號碼000-0000號普通重型機車（下稱系爭機車），同
    沿００縣００鄉００路0段同向行駛於前方，並欲左轉彎，上訴人
    所騎乘之前揭機車因而擦撞到被上訴人所騎乘之系爭機車，
    導致被上訴人人車倒地，受有腹部鈍挫傷合併脾臟撕裂傷、
    左側第8至第10肋骨骨折併氣血胸、骨盆骨骨折、左側肱骨
    骨折、急性呼吸衰竭及其他特定顱内損傷、瀰漫性腦損傷等
    傷害（下稱系爭傷害），經送醫急救後，由醫師施以手術，
    將被上訴人之脾臟切除。被上訴人因而支出醫療費新臺幣（
    下同）32萬7187元、就醫之計程車費5,500元、增加生活上
    需要之費用1萬1504元、系爭機車修復費6萬元、看護費39萬
    4000元，並受有減少勞動能力損害418萬5944元及精神損失2
    00萬元。經扣除上訴人所賠償之20萬元及強制汽車責任保險
    理賠金60萬9201元後，上訴人尚應賠償被上訴人617萬4934
    元，爰依民法第184條第1項前段、第193條第1項、第195條
    第1項前段規定，請求上訴人如數給付本息等語（原審判命
    上訴人應給付被上訴人504萬8406元，及自108年6月21日起
    至清償日止，按週年利率百分之5計算之利息，並駁回其餘
    之訴，上訴人聲明不服，提起上訴。被上訴人敗訴部分，則
    未據上訴，業已確定）。並答辯聲明：上訴駁回。
貳、上訴人則以：被上訴人經過多次復徤治療，似已逐步復原，
    其勞動能力減損之成數應重新鑑定，被上訴人所請求之減少
    勞動能力損害及慰撫金均屬過高，其無能力賠償等語，資為
    抗辯。並上訴聲明：㈠原判決不利上訴人部分廢棄。㈡上廢棄
    部分，被上訴人在第一審之訴及假執行之聲請均駁回。
叄、不爭執事項及爭點（見本院卷二第33-35、52頁）：
一、兩造不爭執事項：
  ㈠上訴人因系爭事故致被上訴人受有系爭傷害。
  ㈡上訴人同意賠償被上訴人所請求之醫療費32萬7187元、就醫
    之計程車費5,500元、看護費39萬4000元、增加生活上需要
    之費用1萬1504元、系爭機車修復費6萬元。
  ㈢被上訴人已受領上訴人所給付之賠償金20萬元及新光產物保
    險股份有限公司所給付之強制汽車責任保險理賠金60萬9201
    元（即2,300元＋15,765元＋23,760元＋20,000元＋22,821元＋36
    ,000元＋47萬元＋4,235元＋2,160元＋12,160元＝60萬9201元）
    ，並同意自損害賠償金額中扣除。
  ㈣減少勞動能力損害，如以減損6成計算，同意為405萬9416元
    【計算式：（自被上訴人年滿20歲即108年10月20日起算至
    強制退休年齡65歲即153年10月20日止，合計45年），（108
    年1月1日起至108年12月31日止每月基本工資2萬3100元）合
    計3萬3173元＋（109年1月1日起每月基本工資2萬3800元）合
    計402萬6243元＝405萬9416元】（但兩造就減損之成數尚有
    爭執）。
  ㈤原審判決第9頁第4至10行，有關兩造學經歷、經濟等狀況。
  ㈥被上訴人就系爭事故尚無過失。
二、本件爭點：
  ㈠減少勞動能力之成數為何？
  ㈡被上訴人請求精神慰撫金200萬元，原審判決100萬元是否過
    高？如過高應酌減為多少金額為適當？
  ㈢被上訴人依侵權行為之法律關係請求上訴人給付損害賠償，
    總金額為何？　
肆、本院判斷：
一、本件減少勞動能力成數應為6成：
　　被上訴人因系爭事故受有系爭傷害之情，為兩造所不爭執（
    見不爭執事項㈠），而被上訴人所受系爭傷害影響其勞動能
    力減損比例為何，經原審法院函請童綜合醫療社圑法人童綜
    合醫院鑑定結果覆稱：被上訴人於107年10月7日因車禍事故
    造成外傷性腦傷及多處骨折等傷害，後續至該院復健科就醫
    ，於108年5月24日出院時，病人意識清楚且兩側肢體無力現
    象已有進步，可自行行走，但肌耐力仍有不足，其日常生活
    需少量協助，依當時病情判斷，病人勞動力減損比例達六成
    等語，並補充說明：被上訴人得自行走路，但認知有障礙，
    需全日有人在旁照護等語，有該院108年12月19日(108)童醫
    字第1716號函暨附司法委託鑑定證明書、109年1月21日童醫
    字第0000000000號函在卷可稽（見原審卷第145-147、169頁
    ）。參以被上訴人之108年12月25日員生醫院診斷證明書記
    載：被上訴人因意外之創傷腦損傷，伴有缺氧性腦病變，於
    108年5月27日至同年12月23日於該院門診及高壓氧治療等語
    （見原審卷第196頁）；彰化基督教醫療財團法人彰化基督
    教醫院110年11月9日診斷書記載：被上訴人有創傷性腦水腫
    ，伴有意識喪失，但期間長短未明之後遺症；其他腦血管疾
    病之其他後遺症；其他續發性帕金森症；被上訴人因前述疾
    病於該院門診長期追蹤治療，因車禍腦部受損及後遺症，需
    長期服用藥用等語（見本院卷二第37頁）；員郭醫院110年1
    2月4日診斷書記載：被上訴人有創傷性腦損傷併左側肢體乏
    力；左側肱骨骨折、左側肋骨多處骨折併氣胸；步行障礙；
    語言障礙；由於上述病因，後續宜持續復健治療等語（見本
    院卷二第39頁）。足見被上訴人因系爭事故所受系爭傷害，
    確實造成被上訴人勞動能力減損，且其腦傷致上開各類後遺
    症，已嚴重影響日常生活，需有人在旁照護，並屬長期性而
    難以回復，核情應認上開鑑定結果可採，是被上訴人
　　減少勞動能力之成數應為6成。至上訴人以童綜合醫院鑑定
    結果認被上訴人尚可自行行走，而質疑該鑑定結果，並請求
    重新由其他醫院鑑定乙節，因被上訴人已提出上開近期之診
    斷書可佐證鑑定結果，實無另為鑑定之必要。　
二、被上訴人請求精神慰撫金以100萬元為適當：
　  按人格法益被侵害者所得請求非財產上損害之慰撫金數額，
    既無任何客觀標準可資為據，則法院量定此項金額，即應斟
    酌實際加害情形、所造成影響、被害人痛苦程度、兩造之身
    分地位、經濟狀況等情形，核定相當之數額。查被上訴人原
    為警察專校學生、未婚，107年度無所得，財產總額約81萬
    元；上訴人為國小畢業，擔任臨時工、已離婚、育有2名未
    成年子女，107年度無所得，名下有財產1萬8795元及汽機車
    8部等情，為兩造所不爭執（見不爭執事項㈤），並有兩造稅
    務電子閘門財產所得調件明細表在卷足憑（見原審卷第27-3
    7頁）。本院審酌被上訴人於系爭事故發生時正值就讀臺灣
    警察專科學校（見附民卷第103頁），青春正盛、前途光明
    ，日後成為警察，更可報效國家、成就家庭，卻不幸遭逢系
    爭事故而受有重大傷害，並需長期照護就醫，亦無法順利完
    成學業成為警察，精神痛苦甚鉅；且上訴人騎乘機車貿然跨
    越分向限制線逆向超車行駛，因而肇致系爭事故之發生，過
    失情節甚大，被上訴人則無過失（見本院卷一第151-155頁
    交通部公路總局110年3月5日路覆字第0000000000號函暨附〔
    覆議字第0000000號〕車輛行車事故鑑定覆議會覆議意見書、
    不爭執事項㈥），暨兩造上開身分地位、教育程度、經濟狀
    況等一切情狀，認被上訴人請求之精神慰撫金以100萬元為
    適當，原審判決核此金額並未過高。　　
三、被上訴人得請求之損害賠償總金額為504萬8406元：
　  按因故意或過失不法侵害他人之權利者，負損害賠償責任。
    汽車、機車或其他非依軌道行駛之動力車輛，在使用中加損
    害於他人者，駕駛人應賠償因此所生之損害。不法侵害他人
    之身體或健康者，對於被害人因此喪失或減少勞動能力或增
    加生活之需要時，應負損害賠償責任。不法侵害他人之身體
    或健康者，被害人雖非財產上之損害，亦得請求賠償相當之
    金額。民法第184條第1項前段、第191條之2、第193條第1項
    、第195條第1項前段分別定有明文。被上訴人主張因上訴人
    過失行為所生系爭事故，致其受有系爭傷害等情，為兩造所
    不爭執（見不爭執事項㈠），是被上訴人依上開規定請求上
    訴人負侵權行為損害賠償責任，即有理由。又上訴人同意賠
    償被上訴人之損害項目及金額如不爭執事項㈡㈣所示（減少勞
    動能力損害以6成計算為405萬9416元），被上訴人同意扣除
    之金額如不爭執事項㈢所示，則總計被上訴人得請求上訴人
    賠償之金額為504萬8406元（計算式：｛【醫療費】32萬7187
    元＋【就醫之計程車費】5,500元＋【增加生活上需要之費用
    】1萬1504元＋【看護費】39萬4000元＋【減少勞動能力損害
    】405萬9416元＋【精神慰撫金】100萬元＋【系爭機車修復費
    】6萬元＝585萬7607元｝－【新光產物保險股份有限公司所受
    領之賠償金】20萬－【強制汽車責任保險理賠金】60萬9201
    元＝504萬8406元）。　　　　　　
四、綜上所述，被上訴人依侵權行為之法律關係，請求上訴人給
    付504萬8406元，及自起訴狀繕本送達翌日之108年6月21日
    （同年月20日送達，見附民卷第105、107頁送達證書）起至
    清償日止，按週年利率百分之5計算之利息，自屬正當，應
    予准許。從而原審為上訴人敗訴之判決，並無不合。上訴論
    旨指摘原判決不當，求予廢棄改判，為無理由，應駁回上訴
    。　　
五、本件事證已臻明確，兩造其餘之攻擊或防禦方法及所用之證
    據，經本院斟酌後，認為均不足以影響本判決之結果，爰不
    逐一論列，附此敘明。
伍、據上論結，本件上訴為無理由，爰判決如主文。
中　　華　　民　　國　　110 　年　　12　　月　　28　　日
　　　　　　　　民事第一庭    審判長法　官  張瑞蘭
　　　　　　　　　　　　　　　　    法　官  廖穗蓁
　　　　　　　　　　　　　　　　    法　官  黃綵君
正本係照原本作成。
如不服本判決，應於收受送達後20日內向本院提出上訴書狀，其
未表明上訴理由者，應於提出上訴後20日內向本院補提理由書狀
（均須按他造當事人之人數附繕本）。因疫情而遲誤不變期間，
得向法院聲請回復原狀。
上訴時應提出委任律師或具有律師資格之人之委任狀；委任有律
師資格者，另應附具律師資格證書及釋明委任人與受任人有民事
訴訟法第466條之1第1項但書或第2項所定關係之釋明文書影本。
如委任律師提起上訴，應一併繳納上訴裁判費。
　　　　　　　　　　　　　　　　    書記官  趙郁涵

中　　華　　民　　國　　110 　年　　12　　月　　29　　日